臺灣士林地方法院民事簡易判決
110年度士簡字第1667號
原      告  胡銘驛  


訴訟代理人  牟君志律師
被      告  廖清海  

            楊玉鈴  
兼上二人共同
訴訟代理人  廖元廷  



上列當事人間因被告過失傷害案件（110年度審交易字第278號）
，原告提起刑事附帶民事訴訟請求損害賠償事件（110年度審附
民字第220號），經本院刑事庭裁定移送前來，於民國111年4月2
9日言詞辯論終結，本院判決如下：
    主  文
被告應連帶給付原告新臺幣參拾萬肆仟肆佰壹拾元，及自民國一
百一十一年二月二十一日起至清償日止，按年息百分之五計算之
利息。
原告其餘之訴及假執行之聲請均駁回。
訴訟費用新臺幣壹仟元由被告連帶負擔。
本判決原告勝訴部分得假執行。
    事實及理由要領
一、按訴狀送達後，原告不得將原訴變更或追加他訴。但擴張或
    減縮應受判決事項之聲明者，不在此限，民事訴訟法第255
    條第1 項但書第3 款定有明文。本件原告起訴聲明請求：「
    被告乙○○應給付原告新臺幣（下同）600,000元。」，嗣於
    本院審理中原告具狀追加被告乙○○之父丙○○、母甲○○為被告
    ，並變更訴之聲明為：「被告應連帶給付原告485,695元，
    及自民事追加被告暨補充理由狀送達翌日起至清償日止，按
    年息百分之5計算之利息。」，核屬擴張及減縮應受判決事
    項之聲明，自應准許。
二、原告起訴主張：被告乙○○於民國109 年9 月18日20時15分許
    ，騎乘車牌號碼000-000號普通輕型機車（下稱A車），沿臺
    北市大同區延平北路2 段272 巷（支線道）由東往西方向行
    駛，行經該巷與安西街之交岔路口時，本應注意機車行至設
    有「停」標字之無號誌交岔路口，車輛至此必須停車再開，
    且支線道車應暫停讓幹線道車先行，而依當時情形無不能注
    意之情事，竟疏未注意及此，貿然直行穿越該路口，適原告
    騎乘車牌號碼000-0000號普通重型機車（下稱B車），沿臺
    北市大同區安西街由北往南方向行駛至該處，雙方均煞閃不
    及，致A車車頭碰撞B車左後車身，雙方均人車倒地，原告因
    而受有右側肩胛骨骨折、右側關節肩峰及喙突完全性骨折併
    導致右肩沾黏性關節炎、四肢多處擦傷等傷害，原告當時騎
    乘之B車亦因而受有損害。B車經送廠估修後，修復費用須新
    臺幣（下同）11,100元。被告乙○○所為上開過失不法侵害原
    告身體權之行為，已使原告精神上產生莫大痛苦，致原告因
    而罹患持續性憂鬱症之病症。為此，爰依侵權行為法律關係
    請求被告應連帶賠償就醫交通費用870元、不能工作損失384
    ,754元、購買醫療輔助用品費用665元、B車修繕費用7,561
    元（已自行計算折舊）及精神慰撫金300,000元，共計693,8
    50元。惟臺北市政府警察局交通警察大隊道路交通事故初步
    分析研判表及檢察官均認為原告於本件系爭交通事故亦有疏
    未注意車輛行經無號誌路口應減速慢行，作隨時停車之準備
    ，即貿然直行穿越該路口之過失。則以被告乙○○就本件交通
    事故發生之原因力顯較原告之原因力為強，故兩造應各負70
    ％（被告）、30％（原告）之過失責任應屬適當。爰依上開過
    失責任比例減輕被告之賠償責任，請求被告連帶給付原告48
    5,695元【計算式：693,850元×70％＝485,695元】等語，並聲
    明：被告應連帶給付原告485,695元及自民事追加被告暨補
    充理由狀送達翌日起至清償日止，按年息百分之5計算之利
    息；並願供擔保請准宣告假執行。
三、被告則以：就原告請求就醫交通費用、增加生活上需要部分
    、B車維修費用部分均沒有意見。至原告請求不能工作損失
    部分，診斷證明書上僅記載須休養3個月，故此原告部分請
    求於3個月內沒有意見，超過3個月以上則不同意，且醫生只
    有開6個月須休養的證明，原告卻把所有加給、伙食、全勤
    全算上去，並不合理。另原告請求之精神慰撫金亦屬過高，
    原告罹患之憂鬱症未必與本件交通事故有關連。此外，就本
    件交通事故兩造過失比例部分，伊認為原告車速過快，故伊
    僅應負50％至60％過失責任。另被告乙○○於本件交通事故發生
    時，已具有識別能力，且被告丙○○、甲○○對於被告乙○○之督
    導並未鬆懈，故其等不需與被告乙○○負連帶損害賠償責任等
    語，資為抗辯；並聲明：原告之訴及假執行之聲請均駁回。
四、得心證之理由：
　　按因故意或過失，不法侵害他人之權利者，負損害賠償責任
    ，民法第184條第1項前段定有明文。次按無行為能力人或限
    制行為能力人，不法侵害他人之權利者，以行為時有識別能
    力為限，與其法定代理人連帶負損害賠償責任。民法第184
    條第1項前段、第187條第1項前段分別定有明文。又法定代
    理人對無行為能力人或限制行為能力人之侵權行為，以負責
    為原則，免責為例外，故民法第187條第2項所定免責要件，
    應由法定代理人負舉證之責。（最高法院72年度台上字第95
    3號判決可資參照）。原告主張被告乙○○於上開時、地騎乘A
    車，有支線道車未讓幹線道先行之過失，致與原告騎乘之B
    車發生碰撞，雙方均人車倒地，原告因而受有右側肩胛骨骨
    折、右側關節肩峰及喙突完全性骨折併導致右肩沾黏性關節
    炎、四肢多處擦傷等傷害，B車亦因而受損之事實，業據提
    出起訴書、乙種診斷證明書、復健治療卡、X光及受傷照片
    、道路交通事故初步分析研判表、計程車乘車證明及收據、
    薪資表、聲明書、統一發票、免用統一發票收據及病歷表等
    件為證，被告乙○○對於其於本件交通事故有過失乙節並不爭
    執，堪認原告此部分之主張為真實。至原告主張被告應連帶
    賠償原告485,695元等情，則為被告所否認，並以前揭情詞
    置辯，茲本院就原告前開各項請求，有無理由，審認如下：
（一）就醫交通費用部分：
      原告主張其因被告乙○○上開過失不法侵害行為而支出870
      元就醫交通費用之事實，業據提出計程車乘車證明及收據
      為證，該等費用核屬原告因被告乙○○之過失侵權行為受傷
      就醫治療所支出必要費用，被告對此亦不爭執，是原告此
      部分之請求，為有理由，應予准許。
（二）不能工作損失部分：
      原告主張其因被告乙○○上開過失不法侵害行為於受傷期間
      （即109年9月18日至110年10月23日），共有13個月又2日
      無法工作，因而受有每月以29,296元計算，共計384,754
      元【計算式：（29,296元÷30日×12日）＋29,296元×12月＋
      （29,296元÷30日×22日）＝384,754元）之不能工作損失云
      云。惟觀諸原告提出之馬偕紀念醫院109年9月19日開立之
      乙種診斷證明書醫囑記載：原告因右側肩胛骨及肩峰骨折
      、疑右肩峰鎖骨關節脫位及左手肘擦傷等傷勢，患肢不宜
      劇烈運動及負重工作，受傷後宜休養三個月等語（見本院
      卷第50頁），及衛生福利部雙和醫院109年12月3日開立之
      乙種診斷證明書醫囑記載：原告因右肩關節肩峰骨折該等
      傷勢，於109年10月22日、109年11月12日、109年12月3日
      至骨科門診就診，109年12月3日門診X光顯示骨折處未癒
      合完全，宜續休養3個月，右上肢不宜劇烈活動及負重，
      宜門診追蹤治療。」等語（見本院卷第51頁），認原告請
      求13個月又2日之不能工作損失，尚屬過高，參酌上開醫
      師囑言認本件原告請求不能正常工作之損失，應以6個月
      為適當。爰以原告受傷前每月月薪29,296元為基礎計算，
      認原告請求被告乙○○賠償其不能正常工作之損失於6個月
      之範圍內即175,776元（計算式：29,296元×6＝175,776元
      ）範圍內為適當，逾此範圍之請求，則無理由，應予駁回
      。
（三）購買醫療輔助用品費用部分：
　　　原告主張其因被告乙○○上開過失不法侵害行為而支出665
      元購買醫療輔助用品費用之事實，業據提出統一發票及免
      用統一發票收據等件為證，該等費用核屬原告因被告乙○○
      之過失侵權行為受傷就醫治療所支出必要費用，且被告對
      此亦不爭執，是原告此部分之請求，為有理由，自應准許
      。
（四）B車修繕費用部分：
      按汽車、機車或其他非依軌道行駛之動力車輛，在使用中
      加損害於他人者，駕駛人應賠償因此所生之損害，民法第
      191 條之2 前段定有明文；次按負損害賠償責任者，除法
      律另有規定或契約另有訂定外，應回復他方損害發生前之
      原狀，債權人並得請求支付第一項情形，債權人得請求支
      付回復原狀所必要之費用，以代回復原狀，民法第213 條
      第1 項、第3 項有明文規定。本件原告主張B 車之修復費
      用共為11,100元，依原告所提出之估價單，工資與零件並
      未分列計算，故皆以零件認列，零件則應予折舊，而依行
      政院86年12月30日行政院台（86）財字第52053 號令發佈
      之修正固定資產耐用年數表及行政院45年7 月31日台（45
      ）財字第4180號函公佈之固定資產折舊率表所示，機械腳
      踏車之折舊年限為3 年，依定率遞減法折舊率為千分之53
      6 ，復參酌營利事業所得稅查核準則第95條第6 項規定：
      「固定資產提列折舊採用平均法或定律遞減法者，以1 年
      為計算單位，其使用期間未滿1 年者，按實際使用之月數
      相當於全年之比例計算之，不滿1 月者，以1 月計。」。
      查B 車為109 年3 月15日出廠使用（依法推定為該月15日
      ），有機車新領牌照登記書附卷可稽，依行政院所頒固定
      資產耐用年數表及固定資產折舊率表之規定，機器腳踏車
      耐用年數為3 年，依定率遞減法每年應折舊千分之536，
      且參酌營利事業所得稅查核準則第95條第6 項規定「固定
      資產提列折舊採用平均法或定率遞減法者，以1 年為計算
      單位，其使用期間未滿1 年者，按實際使用之月數相當於
      全年之比例計算之，不滿1 月者，以1 月計」。據此，則
      至發生本件交通事故之日即109 年9 月18 日為止，B 車
      僅實際使用7 月，故原告所得請求被告乙○○賠償之範圍，
      扣除如附表計算式所示之折舊值後，應以7,629元為限，
      原告僅請求7,561元，自無不可。而被告對此亦不爭執，
      是原告此部分之請求，為有理由，應予准許。
（五）精神慰撫金部分：
      按因故意或過失，不法侵害他人之權利者，負損害賠償責
      任；不法侵害他人之不法侵害他人之身體、健康，被害人
      雖非財產上之損害，亦得請求賠償相當之金額，民法第18
      4條第1項前段、第195條第1項前段分別定有明文。原告主
      張被告乙○○之過失不法侵權行為，侵害原告之身體法益之
      事實，堪認屬實，已如上述，本院斟酌本件交通事故發生
      之經過、原告因被告乙○○之過失行為，而受有右側肩胛骨
      及肩峰骨折、疑右肩峰鎖骨關節脫位及左手肘擦傷、
　　　右肩關節肩峰骨折等傷害，該等傷勢並非輕微，暨原告國
      中畢業，之前曾擔任司機，現職是夜班保全，月薪約2萬
      多元，名下無不動產；而被告高中肄業，之前曾在補習班
      擔任英文老師，時薪約350元，名下無不動產；兼衡兩造
      身份、地位及經濟能力、加害程度等一切情狀後，認原告
      請求被告乙○○賠償精神慰撫金300,000元，尚屬過高，認
      為原告請求被告乙○○賠償精神慰撫金應以250,000元範圍
      內為適當，逾此範圍之請求，即非有據。
（六）綜上所述，本件原告得請求被告乙○○賠償之金額應為434,
      872元【計算式：870元（就醫交通費用）＋175,776元（不
      能工作損失）＋665元（購買醫療輔助用品費用）＋7,561元
      （B車修繕費用）＋250,000元（精神慰撫金）＝434,872元
      】。
五、按無行為能力人或限制行為能力人，不法侵害他人之權利者
    ，以行為時有識別能力為限，與其法定代理人連帶負損害賠
    償責任。行為時無識別能力者，由其法定代理人負損害賠償
    責任。前項情形，法定代理人如其監督並未疏懈，或縱加以
    相當之監督，而仍不免發生損害者，不負賠償責任，民法第
    187 條第1 項及第2 項定有明文。查被告乙○○於行為時為限
    制行為能力人，其因上開過失侵權行為致原告受有前開傷勢
    ，依被告乙○○提出之LINE對話紀錄尚無從證明其行為當時之
    法定代理人即被告丙○○、甲○○對於被告乙○○之監督並未疏懈
    ，或縱加以相當監督，而仍不免發生損害，則原告依上開規
    定，請求被告丙○○、甲○○與被告乙○○負連帶損害賠償責任，
    自屬有據。
六、末按損害之發生或擴大，被害人與有過失者，法院得減輕賠
    償金額或免除之，民法217條第1項定有明文。經查，本件被
    告乙○○騎乘A車固有支線道車未讓幹線道先行之過失，為本
    件交通事故肇事原因，惟原告騎乘B車亦有疏未注意車輛行
    經無號誌路口應減速慢行，作隨時停車之準備，即貿然直行
    穿越該路口之過失，同為造成本件交通事故之原因，有起訴
    書及道路交通事故初步分析研判表及起訴書等件在卷可查（
    見本院卷第46、64頁），且為原告所自承在卷，堪認原告就
    本件交通事故之發生亦與有過失甚明，爰認被告乙○○就本件
    交通事故發生固應負70％之過失責任，惟原告亦應負30％之過
    失責任，始屬衡平。本院爰適用過失相抵之法則，減輕被告
    賠償金額30％，故被告應連帶賠償之金額應核減為
　　304,410元（計算式：434,872元×70％＝304,410元；元以下四
    捨五入）。
五、從而，原告依民法侵權行為法律關係，於請求被告連帶賠償
    304,410元，及自民事追加被告暨補充理由狀送達翌日（即1
    11年2月21日）起至清償日止，按年息百分之5計算之利息範
    圍內，為有理由，應予准許，逾此部分之請求，則非有據，
    應予駁回。原告之訴駁回部分，其假執行之聲請即失所附麗
    ，應併駁回，併此敘明。
六、本件事證已臻明確，兩造其餘攻擊防禦方法及舉證，核與判
    決結果無影響，爰不另一一論述。
七、本件原告勝訴部分，係就民事訴訟法第427條第1項訴訟適用
    簡易程式所為被告部分敗訴之判決，爰依同法第389條第1項
    第3款規定，依職權就原告勝訴部分宣告假執行。又本件原
    告請求就醫交通費用、購買醫療輔具費用、不能工作損失及
    精神慰撫金部分，係原告提起刑事附帶民事訴訟，由刑事庭
    合議裁定移送本院民事庭事件，免納裁判費。另就本件原告
    請求B車修繕費用部分，訴訟費用為1,000元應由被告連帶負
    擔。　　
中　　華　　民　　國　　111 　年　　5 　　月　　13　　日
                  士林簡易庭法  官  張明儀
以上正本係照原本作成。
如不服本判決，應於送達後20日內，向本院提出上訴狀並表明上
訴理由，如於本判決宣示後送達前提起上訴者，應於判決送達後
20日內補提上訴理由書（須附繕本）。
中　　華　　民　　國　　111 　年　　5 　　月　　13　　日
                            書記官  劉彥婷　　　　
附表
-----
折舊時間           金額
第1年折舊值        11,100×0.536×(7/12)=3,471
第1年折舊後價值    11,100-3,471=7,629